【裁判字號】    90,交聲,394
【裁判日期】    901225
【裁判案由】    違反道路交通管理處罰條例聲明異議
【裁判全文】
臺灣桃園地方法院交通事件裁定                      九十年度交聲字第三九四號
    異  議  人
    即受處分人  甲○○
右列受處分人因違反道路交通管理處罰條例案件，對於交通部新竹區監理所桃園監理
站於民國九十年十一月十三日以桃監裁五字第裁五二—Ｃ00000000號及桃監
裁五字第裁五二─Ｚ000000000號違反道路交通管理事件裁決書所為之處分
聲明異議，本院裁定如左：
    主  文
原處分撤銷。
甲○○汽車行駛，牌照遺失，不報請公路主管機關補發、換發或重新申請，處罰鍰新
臺幣陸佰元，並應即補換牌照；又汽車行駛，牌照遺失，不報請公路主管機關補發、
換發或重新申請，處罰鍰新臺幣陸佰元，並應即補換牌照。
    理  由
一、按汽車行駛有左列情刑之一者，處汽車所有人新台幣（下同）三百元以上六百元
    以下罰鍰，並責令改正、補換牌照或禁止其行駛：一、牌照遺失或破損，不報請
    公路主管機關補發、換發或重新申請者。道路交通管理處罰條例第十四條第一款
    定有明文。
二、聲請意旨略以：異議人甲○○於車牌被竊之當天即前往警察機關報案，並且警察
    機關於異議人報案後，無法尋獲異議人所被竊之車牌，至今也未通知異議人需重
    新補領牌照，而且報案書上也未明白註明，於多久時間未尋獲失物時，車主需到
    監理機關重新補牌照。又監理機關每年寄發之燃料稅與牌照稅之稅單，亦未註明
    車主應至監理單任重新補領車牌。主管機關未盡通知之義務，將責任推給車主，
    有失公正，因而具狀聲明異議等語。
三、本件原處分機關係以異議人甲○○分別於九十年七月三十一日十五時十分許及同
    年八月五日二十二時四十分許，駕駛Ｒ二─七六九八號自小客車，行經光復路三
    段及三峽復興隆恩等地，分別為臺北縣警察局交通警察隊三重分隊及台北縣警察
    局三峽交通分隊攔截舉發未懸掛前號牌，為健全公路監理制度及牌照之管理，未
    懸掛號牌之車輛不得行駛公路，異議人亦自承於八十八年七月六日其所有上開自
    小客車之車牌已遺失，自不應將車輛駛出，舉發應無違誤，因依道路交通管理處
    罰條例第十二條第一項第七款規定，各處異議人罰鍰三千六百元。按汽車已領有
    牌照而未懸掛或不依指定位置懸掛者，處汽車所有人三千六百元以上七千二百元
    以下罰鍰，並禁止其行駛、牌照吊銷；又汽車行駛有牌照遺失或破損，不報請公
    路主管機關補發、換發或重新申請之情形者，處汽車所有人三百元以上六百元以
    下罰鍰，並責令改正、補換牌照或禁止其行駛，道路交通管理處罰條例第十二條
    第一項第七款、第二項、第十四條第一款分別定有明文，前者之立法理由在於行
    駛於道路之車輛如未懸掛號牌，不但可逃避超車照相，在有肇事行為時亦不易追
    查，故對於領有號牌而故意、積極未懸掛牌照而行駛之行為，其惡性較大，故課
    以較重之處罰，至於就號牌遺失等無號牌可掛而消極未懸掛牌照行駛之行為，因
    其惡性較輕，則應適用後者之規定處罰，此就同條例第十三條第一款「將牌照塗
    抹，使不能辨認其號牌」之積極行為較之同條例第十四條第三款「號牌污穢，不
    洗刷清楚」之消極行為之處罰為重一節以觀，顯然立法者對汽車駕駛人或所有人
    之違規行為，仍視其情節之輕重而分別訂有不同之處罰規定，是本件應究明者為
    異議人未懸掛前號牌而行駛之行為，係領有牌照而故意不為懸掛抑或牌照遺失未
    報請補發即予行駛。經查：異議人甲○○固不否認於上揭時地未懸掛前號牌而行
    駛之事實，惟異議稱：車牌已於八十八年七月六日遺失，異議人並於當日向警方
    報案等情，有異議人提出之桃園縣警察局車牌遺失證明單可稽，是異議人稱車牌
    遺失，應非子虛，復參以異議人被查獲時雖未懸掛前號牌，但仍懸掛後號牌，異
    議人如係為逃避制裁故意不懸掛牌照，衡情應二面均不為懸掛才是，豈有不掛前
    車牌而懸掛後車牌之理，是異議人辯稱係牌照遺失故未懸掛前號牌，應屬可信。
    從而本件異議人汽車牌照遺失，未申請補發領得新牌照前即予行駛之行為，應依
    道路交通管理處罰條例第十四條第一款之規定予以裁罰，原處分機關未予詳查，
    遽依道路交通管理處罰條例第十二條第一項第七款裁罰異議人三千六百元，尚有
    未恰，本件異議為有理由，自應將原處分撤銷，並為適法之處罰。爰依道路交通
    管理處罰條例第十四條第一款，另諭知異議人如主文第二項所示之處罰。
據上論斷，應依道路交通案件處理辦法第二十條前段、道路交通管理處罰條例第十四
條第一款，裁定如主文。
中      華      民      國    九十      年     十二     月    二十五    日
                                臺灣桃園地方法院交通法庭
                                      法  官  李  桂  英
右正本證明與原本無異。
如不服本裁定，應於裁定送達後五日內向本院提出抗告狀。
                                      書記官  梁  麗  雲
中      華      民      國    九十      年     十二     月    三十一    日


司法院資訊處製作；財團法人民間司法改革基金會備份。
